臺灣南投地方法院刑事判決
110年度審原易字第9號
公  訴  人  臺灣南投地方檢察署檢察官
被      告  田千淑



指定辯護人  本院公設辯護人許定國  
上列被告因詐欺案件，經檢察官提起公訴（110年度偵字第1203
號），本院判決如下：
    主    文
田千淑幫助犯詐欺取財罪，處有期徒刑參月，如易科罰金，以新
臺幣壹仟元折算壹日。
    犯罪事實
一、田千淑可預見將個人金融機構帳戶資料交予他人，有可能幫
    助他人施行詐欺取財犯罪，竟仍基於即使發生亦不違反本意
    之幫助詐欺犯意，以每提供一帳戶，每10日可獲取新臺幣(
    下同)1萬元報酬為代價，於民國108年6月29日前某日，將其
    申辦之中華郵政股份有限公司帳號000-00000000000000號帳
    戶(起訴書誤載為000-00000000000000，下稱本案帳戶)之存
    摺、提款卡，以郵寄方式提供予真實姓名年籍不詳之詐欺人
    員使用，並依指示變更提款卡密碼。迨該詐欺人員於取得上
    開提款卡及密碼後，即意圖為自己不法所有，基於詐欺取財
    之犯意，於附表所示時間，以附表所示之方法詐騙林碧輝，
    致使林碧輝陷於錯誤，詐騙人員再於附表所示時間，自林碧
    輝如附表所示之帳戶內，將如附表所示之金額，匯入本案帳
    戶內，該等款項旋遭提領一空。嗣林碧輝發覺受騙而報警處
    理，經警循線始查悉上情。
二、案經林碧輝訴由高雄市政府警察局鳳山分局報告臺灣南投地
    方檢察署檢察官偵查起訴。
　　理    由
一、程序部分
    本判決所引用被告田千淑以外之人於審判外之陳述，檢察官
    、被告及辯護人於本院審理時對於該等證據能力均不爭執，
    且至本院言詞辯論終結前並未聲明異議，本院審酌上開證據
    資料作成時之情況，尚無違法不當及證明力明顯過低之瑕疵
    ，而認為以之作為證據應屬適當，爰依刑事訴訟法第159條
    之5第2項規定，認均有證據能力。至於認定本案犯罪事實之
    非供述證據，並無證據證明係公務員違背法定程序取得，是
    依刑事訴訟法第158條之4之反面解釋，自有證據能力。
二、實體部分
    訊據被告固坦承有前開將本案帳戶之存摺、提款卡交付予他
    人使用，並依指示變更提款卡密碼之事實，惟矢口否認有何
    幫助詐欺取財之犯行，辯稱：伊被騙了，伊沒做幫助詐欺這
    件事，伊是在網路上找到這個工作，當時急需要錢，對方說
    工資1天1,000元，對方介紹說工作是關於球類競技，要先登
    入成為員工，要伊拍證件給他，也要伊把帳戶寄過去，完成
    員工的手續後，會教伊如何做這個工作云云（見偵卷第7頁
    反面、本院卷第46、79頁）。惟查：
　  ㈠被告以每提供一帳戶，每10日可獲取1萬元報酬為代價，於
      108年6月29日前某日，將其申辦之本案帳戶之存摺、提款
      卡，以郵寄方式提供予真實姓名年籍不詳之詐欺人員使用
      ，並依指示變更提款卡密碼。迨該詐欺人員於取得上開提
      款卡及密碼後，即意圖為自己不法所有，基於詐欺取財之
      犯意，於附表所示時間，以附表所示之方法詐騙告訴人林
      碧輝，致使告訴人陷於錯誤，詐騙人員再於附表所示時間
      ，自告訴人如附表所示之帳戶內，將如附表所示之金額，
      匯入本案帳戶內，該等款項旋遭提領一空等情，業據被告
      於警詢、偵訊及本院審理時供述在卷，並經證人即告訴人
      於警詢時證述明確（見警卷第17-22頁），且有南投縣政
      府警察局仁愛分局過坑派出所受理刑事案件報案三聯單、
      內政部警政署反詐騙案件紀錄表、7-11交貨便收據、告訴
      人臺灣銀行帳戶之存摺存款歷史明細查詢、告訴人臺灣銀
      行帳戶之綜合存款存摺封面影本及內頁、臺灣銀行五甲分
      行109年1月10日五甲總字第10900001921號函暨函附告訴
      人臺灣銀行帳戶之網路銀行登入IP資料、中華郵政股份有
      限公司客戶歷史交易清單、中華郵政股份有限公司110年3
      月29日儲字第1100077218號函暨函附客戶歷史交易清單、
      中華郵政股份有限公司110年4月19日儲字第1100103299號
      函暨函附客戶歷史交易清單各1份及LINE聊天紀錄截圖12
      張在卷可稽(見警卷第11-16、24-29、33-48、偵卷第5-5
      之1、13-16頁)，是此部分事實，首堪認定。
　　㈡被告主觀上具有幫助詐欺取財之不確定故意：
　　　⒈按刑法之故意犯，可分為直接故意與不確定故意，所謂
        不確定故意即指行為人對於構成犯罪之事實，預見其發
        生而其發生並不違反其本意，刑法第13條第2項定有明
        文。是被告若對於他人可能以其所交付之帳戶資料，進
        行詐欺取財之犯罪行為，已預見其發生而其發生並不違
        反其本意，則其自仍應負相關之罪責。而金融機構帳戶
        之存摺、提款卡等事關個人財產權益之保障，專有性甚
        高，除非本人或與本人具親密關係者，難認有何理由可
        自由流通使用該等帳戶資料，是一般人均有妥為保管及
        防止他人任意使用之認識；縱逢特殊情況而偶有需交付
        他人使用之情形，亦必深入瞭解其用途、合理性及對方
        身分背景，及是否與之有特殊情誼及關係者，始予例外
        提供。再者，臺灣社會對於不肖人士及犯罪人員常利用
        人頭帳戶作為詐騙錢財等犯罪工具，藉此逃避檢警查緝
        之情事，近年來新聞媒體多所報導，政府亦大力宣導督
        促民眾注意，主管機關甚至限制金融卡轉帳之金額及次
        數，用以防制金融詐騙事件之層出不窮；因此，若交付
        金融帳戶之存摺、提款卡、密碼等帳戶資料予非親非故
        之他人，且未闡明確切之用途，則該他人將有可能不法
        使用該等帳戶資料，以避免身分曝光，而近來利用人頭
        帳戶詐欺取財之犯罪類型層出不窮，該等犯罪多數均係
        利用人頭帳戶作為資金出入，又一再經媒體廣為報導，
        此情幾乎已成為整體臺灣社會人盡皆知之犯罪手法。而
        查被告既生活於臺灣社會，且於案發時為成年人，並具
        有國中肄業之學歷，且亦曾有工作經驗，業據其於本院
        審理時供承在卷（見本院卷第79頁），堪認其為有相當
        智識程度及基本生活經驗之人，是其對於上述現今社會
        之情況，即難諉為不知。從而，被告竟猶任意交付前開
        可供存取帳戶款項之本案帳戶提款卡等資料予真實姓名
        年籍不詳之人，可見被告交付本案帳戶之提款卡等資料
        時，即有供他人任意使用本案帳戶存提款項，而不以為
        意之意思甚明。
　　 ⒉至被告雖以前詞置辯，然被告於偵查中亦供稱：「（問：
        對方說一本帳戶領取1萬元薪水，10天為一期？）是，
        對方是這樣跟我說的。（問：你之前從事何工作？）我
        偶爾做香菇包的工作，做的量多的話，平均一個月可以
        有4、5萬元薪水，大月的話幾乎整個月都要做。（問：
        你有無問對方是何工作內容，只提供帳戶10天就可以獲
        得1萬元？）對方要我先寄帳戶資料，之後再跟我說。
        （問：你有無問工作內容為何？）對方說類似球類運動
        彩的工作。（問：你是否想過，包香菇包的工作，一個
        月都要做才4、5萬元，你提供一個帳戶，不用做任何事
        情，一個月就可以有3萬元，是不合理的嗎？）當時我
        公司倒閉，我沒有想這麼多。」等語(見偵卷第7頁反面
        )，可知被告於寄出本案帳戶之提款卡等資料前，顯應
        可預見他人徵求帳戶之用意目的不正，然被告縱使認對
        方說法依照常情有所疑義，其仍在高額薪資誘使下，積
        極寄出本案帳戶給對方使用，使對方處於可以隨意使用
        本案帳戶之地位與狀態，任由自己輕易失去對本案帳戶
        控管支配能力。況在本案交付帳戶之情形，被告為帳戶
        使用及擁有者，寄出前其具主導權可以發覺可疑之處並
        詳加細想，以決定是否要交出帳戶，被告並沒有任何需
        擔心受到損害的急迫性，亦非居於被動受指示地位。然
        而，其僅在意可以獲得利益，隨即交付帳戶，實與一般
        受騙者之心態、情形有所不同。從而，被告在顯可有所
        懷疑之情況下，為求快速換取高薪，仍無視可疑之處而
        交付帳戶，此已足認其所提供之本案帳戶資料縱遭不法
        利用仍不違背其本意，堪認被告有幫助詐欺取財之不確
        定故意。
  　㈢綜上所述，本案事證已臻明確，被告所辯，顯係臨訟卸責
      之詞，不足採憑，其上開犯行洵堪認定，應依法論科。
三、論罪科刑
  ㈠按刑法上之幫助犯，係對於犯罪與正犯有共同之認識，而以
    幫助之意思，對於正犯資以助力，而未參與實施犯罪之行為
    者而言。查被告將本案帳戶之存摺、提款卡交予他人使用，
    並依指示變更提款卡密碼，容任他人得基於詐欺取財之犯意
    ，向告訴人施以詐術，致其陷於錯誤而將其臺灣銀行帳戶之
    網路銀行資料交予詐欺人員，使詐騙人員得將告訴人臺灣銀
    行帳戶內之款項匯入本案帳戶，而被告雖未參與詐欺取財之
    行為，然顯係以幫助之意思，參與詐欺取財構成要件以外之
    行為，為幫助犯。是核被告所為，係犯刑法第30條第1項、
    第339條第1項之幫助詐欺取財罪，並依刑法第30條第2項規
    定，按正犯之刑減輕之。又被告僅提供本案帳戶存摺、提款
    卡等資料予他人使用，並無證據足證被告對本件詐欺人數是
    否為3人以上有所認識或預見，堪認被告基於幫助故意所認
    知之範圍，應僅及於普通詐欺取財犯行，併予敘明。
  ㈡爰以行為人之責任為基礎，審酌被告可預見其本案帳戶之提
    款卡等帳戶資料可能為詐欺人員取得，並用之以遂行犯罪，
    仍提供本案帳戶之提款卡等資料予他人使用，因而使詐騙人
    員得遂行詐欺目的，致執法人員難以追查詐欺人員身分，危
    害社會秩序程度非輕，實可非議，復參酌被告犯後否認犯行
    、被告本案提供之帳戶資料數量、告訴人所受之損害數額及
    被告於本院審理時自陳國中肄業、單親、須扶養兒子等一切
    情狀，量處如主文所示之刑，並諭知易科罰金之折算標準。
  ㈢又本案帳戶之存摺、提款卡雖均屬被告所有並供本案犯罪所
    用之物，惟本案帳戶經本案偵審程序，其相關資料應已無法
    再供犯罪使用，欠缺刑法上沒收之重要性，爰依刑法第38條
    之2第2項不予宣告沒收；另被告雖交付本案帳戶資料，而為
    不法詐欺人員供財產犯罪使用，惟卷內並無證據足證被告本
    案幫助行為有獲得任何報酬或利益，故應認被告就本案無犯
    罪所得，自無沒收犯罪所得可言，附此敘明。
據上論斷，依刑事訴訟法第299條第1項前段，判決如主文。
本案經檢察官陳豐勳提起公訴，檢察官廖秀晏、吳宣憲到庭執行
職務。
中　　華　　民　　國　　110 　年　　10　　月　　27　　日
            刑事第四庭  審判長法  官    黃益茂
                              法  官    林昱志
                              法  官    蔡霈蓁
以上正本與原本無異。
如不服本判決應於收受送達後20日內向本院提出上訴書狀，並應
敘述具體理由；其未敘述上訴理由者，應於上訴期間屆滿後20日
內向本院補提理由書（均須按他造當事人之人數附繕本）「切勿
逕送上級法院」。
告訴人或被害人如對於本判決不服者，應具備理由請求檢察官上
訴，其上訴期間之計算係以檢察官收受判決正本之日期為準。
                              書記官    郭勝華
中　　華　　民　　國　　110 　年　　10　　月　　27　　日
附錄本案論罪科刑法條全文： 
中華民國刑法第30條
幫助他人實行犯罪行為者，為幫助犯。雖他人不知幫助之情者，
亦同。
幫助犯之處罰，得按正犯之刑減輕之。
中華民國刑法第339條
意圖為自己或第三人不法之所有，以詐術使人將本人或第三人之
物交付者，處5年以下有期徒刑、拘役或科或併科50萬元以下罰
金。
以前項方法得財產上不法之利益或使第三人得之者，亦同。
前二項之未遂犯罰之。

附表：
編號 告訴人 詐騙時間、方式 匯款時間 　 匯款金額 　（新臺幣） 匯入帳戶 1 林碧輝  詐騙人員於108年6月24日9時許撥打電話給林碧輝，向林碧輝謊稱為新北市政府警察局偵查隊員警要監管林碧輝之帳戶云云，致林碧輝陷於錯誤，而依指示將其申登之臺灣銀行帳號000-000000000000號帳戶之網路銀行資料交予不詳之詐騙人員，詐騙人員再於右列所示時間，以網路登入上開臺灣銀行帳戶之網路銀行後，匯款如右列所示金額至本案帳戶。 ①108年6月29 日0時4分許 ②108年6月30日0時4分許 ③108年6月30日0時13分許 ④108年7月1日0時1分許 ①18萬1,010元 ②1萬2,010元 ③12萬10元 ④14萬1,000元 本案帳戶